臺灣彰化地方法院刑事判決　　　　　　　90年度訴字第1264號
公　訴　人　臺灣彰化地方法院檢察署檢察官
被　　　告　甲○○
　　　　　　　　　　　台中市○.
上列被告等因違反廢棄物清理法等案件（卷面案由係貪污治罪條
例等），經檢察官提起公訴（90年度偵字第3348號），本院判決
如下：
    主    文
甲○○無罪。
    理    由
一、公訴意旨略以：被告甲○○未領有廢棄物清除、處理許可證
    ，基於概括犯意連續於89年12月23日上午9點34分、中午12
    點零1分、下午2點42分、4點58分、12月25日上午8點25分、
    12 月26日下午5點35分，未依營建剩餘土石方處理方案規定
    ，向該管建築管理機關報備，而擅自駕駛其所有2Ｋ-112號
    營業大貨車以每車新台幣2500元代價，向位於台中市○○路
    之不詳姓名人士清運建築廢棄物共6車次，至彰化縣大村鄉
    ○○○段46之221等15筆地號，由乙○○擔任負責人之雙倫
    工程有限公司建築廢棄土物處理場傾倒，因認被告甲○○涉
    有廢棄物清理法第22條第2項第4款前段之連續犯罪嫌云云。
二、按犯罪事實應依證據認定之，無證據不得認定犯罪事實；又
    不能證明被告犯罪者，應諭知無罪之判決，刑事訴訟法第15
    4條第2項、第301條第1項分別定有明文。次按事實之認定，
    應憑證據，所謂證據，須適於為被告犯罪事實之證明者，始
    得採為斷罪資料，如未能發現相當證據，或證據不足以證明
    ，自不能以推測或擬制之方法以為裁判基礎；又認定不利於
    被告之事實，須依積極證據，苟積極證據不足為不利於被告
    事實之認定時，即應為有利於被告之認定，更不必有何有利
    之證據，最高法院53年臺上字第2750號、30年上字第816號
    、40年臺上字第86號分別著有判例可資參照。另按認定犯罪
    事實，所憑之證據，雖不以直接證據為限，間接證據亦包括
    在內，然無論直接或間接證據，其為訴訟上之證明，須於通
    常一般之人均不致於有所懷疑，而得確信其為真實之程度者
    ，始得據之為有罪之認定，倘其證明尚未達到此一程度，而
    有合理性懷疑之存在時，即無從為有罪之認定，此亦有最高
    法院76年臺上字第4986號判例可資參照。刑事訴訟法第161
    條已於91年2月8日修正公布，其第1項規定：檢察官就被告
    犯罪事實，應負舉證責任，並指出證明之方法。因此，檢察
    官對於起訴之犯罪事實，應負提出證據及說服之實質舉證責
    任。倘其所提出之證據，不足為被告有罪之積極證明，或其
    指出證明之方法，無從說服法院以形成被告有罪之心證，基
    於無罪推定之原則，自應為被告無罪判決之諭知，最高法院
    亦著有92年臺上字第128號判例可資參照。
三、訊據被告甲○○堅決否認涉有違反廢棄物清理法第22條第2
    項之犯行，並辯稱其等所運載之物係屬營建剩餘土石方之磚
    石並非廢棄物，故當不違反廢棄物清理法等語。
四、經查（一）公訴人認上揭被告等涉犯前揭違反廢棄物清理法
    案件，無非係以證人即彰化縣環境保護局第四課課長江培
    根於警訊之證述進場記錄一張等為論據。且公訴人認被告
    甲○○所運載之物為建築廢棄物，是以證人江培根於警訊中
    ，所陳其等物為建築廢棄物云云為依憑。惟證人江培根並未
    目睹被告等人所載之物究為何，亦無任何照片可供鑑判，其
    係以被告甲○○於警訊中所供之陳述為認定之依據，此觀被
    告至上開建築廢棄土物處理場傾倒之時間約莫在89年12月下
    旬，而證人江培根係於同年5月2日方至彰化縣警察局刑警隊
    第三偵查隊（即昔第三組）受訊，及江培根之警局偵訊筆錄
    均記載「依據ｏｏｏ（指被告名字）在警訊筆錄供稱、……
    是屬何種廢棄物？依事業廢物儲存清除處理方法及設施標準
    第二條第六款所稱之建築廢棄物」，此有警訊筆錄可證。是
    無論採取何種論判標準，本院於審認被告甲○○所運載之物
    是否為廢棄物，亦應將被告於警局受訊之筆錄作為重要依據
    ，不得徒憑江培根之陳述為證。（二）被告非當場受查獲者
    ，係依約至警局接受偵查。警訊所問有關於載運傾倒者為何
    物？被告甲○○明白供稱「我當時載運建築物拆除磚石前往
    傾倒」（見彰化縣警察局彰警刑字第35101號卷第2頁），是
    被告甲○○所載之物，依前所述，當準此為論。（三）依內
    政部89年5月17日頒「營建剩餘土石方處理方案」規定，本
    方案所指營建剩餘土石方之種類，包括建築工程、公共工程
    及建築物拆除工程施工所產生之剩餘泥、土、砂、石、磚、
    瓦、混凝土塊；惟不包括施工所附帶產生之金屬屑、玻璃碎
    片、塑膠類、木屑、竹片、紙屑、瀝青等廢棄物。至營建工
    程產生剩餘之泥、土、砂、石、磚、瓦、混凝土塊，經暫屯
    、堆置可供回收、分類、加工、轉運、處理、再生利用者，
    自屬有用之土壤砂石資源；其供營建土石方資源暫屯、堆置
    、破碎、碎解、洗選、篩選、分類、拌合、加工、煆燒、回
    收、處理、再生利用功能及機具設備之場所，稱為土石方資
    源堆置處理場，簡稱土資場；行政院86年12月31日台86內字
    第52110號函亦明示：「剩餘土石方、磚瓦、混凝土塊為有
    用資源，非屬廢棄物範圍。」。依此，是若所傾倒之營建廢
    棄物係屬營建剩餘土石方，因係經公告之工程施工所產生之
    再利用物質，對環境衛生不致造成污染，非屬廢棄物範圍，
    自不得依廢棄物清理法科處刑罰。本件被告甲○○所傾倒者
    之物係建築物拆除磚石，不含其他廢棄物，對照前開「營建
    剩餘土石方處理方案」及行政院函示以觀，實屬前揭「營建
    剩餘土石方處理方案」規定之營建剩餘土石方種類（範籌）
    ，是證人江培根於未曾目賭被告所運載之物究係為何之情境
    下，所為前開陳述，顯與法令相違，不可採信。故被告之行
    為礙難以廢棄物清理法相繩。
五、綜上所述，依公訴人所提出之證據，尚難證明上揭被告甲○
    ○犯有起訴書所載之違反廢棄物清理法第22條第2項第4款前
    段之犯行，此外，復查無其他　積極確切之證據足認被告確
    有公訴人所指之前開犯行，就上開遭指訴之犯罪事實容有合
    理之懷疑存在，基於「罪疑唯輕」之刑事法原則，應認不能
    證明渠已犯罪，揆諸前揭法條及判例意旨，自應就被告甲○
    ○諭知無罪之判決。
據上論斷，依刑事訴訟法第301條第1項，判決如主文。
本案經檢察官張尹敏到庭執行職務。
中　　華　　民　　國    96    年    9     月    7     日
                  刑事第六庭    審判長法官  洪志賢
                                法      官  鄭舜元
                                法      官  林欣苑
以上正本證明與原本無異。
如不服本判決，應於判決送達後10日內，向本院提出上訴書狀，
上訴書狀應「敘述具體上訴理由」，並按他造當事人之人數附繕
本。「切勿逕送上級法院」。
中　　華　　民　　國    96    年    9     月    7     日
                                書  記  官  楊筱惠
附錄本案論罪科刑法條全文：
89年1月19日修正公布廢棄物清理法第22條第2項及第3項
有下列情形之一者，處 1 年以上 5 年以下有期徒刑，得併科新
臺幣1百萬元以下罰金：
一  任意棄置有害事業廢棄物。
二  事業機構未依本法規定之方式貯存、清除、處理或再利用廢
    棄物，致污染環境者。
三  未經主管機關許可，提供土地回填、堆置廢棄物者。
四  未依第20條規定領有廢棄物清除、處理許可文件或核備文件
    ，從事廢棄物貯存、清除、處理，或未依廢棄物清除、處理
    許可證或核備文件內容貯存、清除、處理廢棄物者。。
五  執行機關之人員委託未取得許可證之公、民營廢棄物清除、
    處理機構，清除、處理一般廢棄物者；或明知受託人非法清
    除、處理而仍委託者。
六  公、民營廢棄物處理機構或執行機關未處理廢棄物，開具虛
    偽證明。
無許可證經營廢棄物清除、處理為常業者，處3年以上10年以下
有期徒刑，得併科三百萬元以下罰金。
